【裁判字號】    99,訴,860
【裁判日期】    990430
【裁判案由】    毒品危害防制條例
【裁判全文】
臺灣板橋地方法院刑事判決              99年度訴字第860 號
公  訴  人  臺灣板橋地方法院檢察署檢察官
被      告  甲○○
上列被告因毒品危害防制條例案件，經檢察官提起公訴（99年度
毒偵字第1192號），本院判決如下：
    主  文
甲○○施用第一級毒品罪，累犯，處有期徒刑壹年。扣案之第一
級毒品海洛因壹包（驗餘淨重零點壹壹肆公克），沒收銷燬，海
洛因包裝袋壹只沒收；又犯施用第二級毒品罪，累犯，處有期徒
刑肆月。應執行有期徒刑壹年貳月，扣案之第一級毒品海洛因壹
包（驗餘淨重零點壹壹肆公克），沒收銷燬，海洛因包裝袋壹只
沒收。
    事實
一、甲○○前於民國89年間因施用第一級毒品案件經本院以89年
    度毒聲字第6081號裁定送觀察、勒戒後，認無繼續施用毒品
    之傾向，於89年11月3 日釋放出所，同年月18日執行完畢，
    又於93年間因連續施用施用第一級、第二級毒品案件，經本
    院以93年度訴字第1958號判決分別判處有期徒刑4 月、2 月
    ，並定其應執行刑為有期徒刑5 月確定，於94年1 月18日易
    科罰金執行完畢。復於95年間因連續施用第一級毒品案件經
    本院以95年度訴字第912 號判決判處有期徒刑10月確定，並
    經本院以96年度聲減字第518 號裁定減刑為有期徒刑5 月，
    於96年7 月16日執行完畢。詎仍不知悔改，明知海洛因、甲
    基安非他命為毒品危害防制條例所列之第一級、第二級毒品
    ，不得非法持有、施用，仍基於施用海洛因及甲基安非他命
    之犯意，於99年1 月26日晚上22時許，在新莊朋友住處以玻
    璃球吸食器施用第二級毒品甲基安非他命1 次；復另行基於
    施用第一級毒品海洛因之犯意，於99年1 月27日晚上22時許
    ，在臺北縣新莊市○○街15巷6 弄7 號1 樓住處，以針筒注
    射之方式，施用第一級毒品海洛因1 次。嗣於99年1 月28日
    下午4 時40分許，在臺北縣泰山鄉○○路○ 段23號前為警查
    獲，並扣得第一級毒品海洛因1 包（驗餘淨重0.1140公克）
    ，經警採集其尿液送驗後，鑑定結果呈嗎啡及甲基安非他命
    陽性反應，因而查悉上情。
二、案經臺北縣政府警察局新莊分局移送臺灣板橋地方法院檢察
    署檢察官偵查起訴。本院於準備程序進行中，甲○○就被訴
    事實為有罪之陳述，經告知簡式審判程序之旨，並聽取各當
    事人之意見後，本院合議庭裁定由受命法官獨任進行簡式審
    判程序。
    理  由
一、訊據被告甲○○就上揭犯罪事實於本院審理時自白不諱。其
    於經警查獲後採集尿液鑑驗結果，確呈甲基安非他命、嗎啡
    陽性反應，有臺灣檢驗科技股份有限公司濫用藥物檢驗報告
    1 紙在卷足證，足認被告前揭自白與事實相符，堪予採信。
    按九十二年七月九日新修正之毒品危害防制條例刪除2 犯及
    3 犯之規定，一改修法前繁雜之處遇程式，僅將施用毒品者
    簡化區分為初犯、再犯，並認施用毒品者係屬病患性犯人，
    以觀察、勒戒戒除其身癮，並以強制戒治去除其心癮。經觀
    察、勒戒或強制戒治執行完畢釋放後，若係5 年後再犯該條
    例第10條施用毒品罪者，與同條例第20條第1 項、第2 項關
    於「初犯」之處理方式相同，檢察官應先聲請法院裁定令被
    告入勒戒處所觀察、勒戒，並視有無繼續施用毒品傾向，決
    定應予釋放、為不起訴之處分，或應聲請法院裁定令入勒戒
    處所強制戒治；若係5 年內「再犯」同條例第10條施用毒品
    罪者，依同條例第23條第2 項規定，檢察官則應依法追訴。
    觀諸該條例第20條第3 項之修正理由：「觀察、勒戒或強制
    戒治5 年後再犯者，顯見前所實施之觀察、勒戒或強制戒治
    已足以遮斷其施用毒品之癮，為期自新及協助其戒除毒癮，
    對此5 年後再犯者，爰明定仍適用初犯之規定，先經觀察、
    勒戒、強制戒治之程式。」及同條例第23條第2 項之修正理
    由：「為配合簡化施用毒品犯之刑事處遇程式，並鑑於經觀
    察、勒戒或強制戒治執行完畢釋放後5 年內再犯者，其再犯
    率甚高，原據以實施之觀察、勒戒及強制戒治既已無法收其
    實效，自應施以刑事處遇。」顯然如施用毒品者係前經觀察
    、勒戒或強制戒治等治療程式執行完畢5 年後，始再施用毒
    品之「初犯」，因前所執行之觀察、勒戒或強制戒治已足收
    戒除毒癮之效，自應重新執行觀察、勒戒或強制戒治等治療
    程式，並於治療程式執行完畢後，由檢察官為不起訴處分，
    毋庸對之追訴處罰；反之，在「再犯」之情形，因其先前所
    為治療程序顯未能收戒斷毒癮之效，且考量施用毒品者之再
    犯率偏高，乃簡化其刑事處遇程式，而逕予追訴處罰，不再
    施以治療程式。參酌上開立法理由，修正毒品危害防制條例
    就施用毒品者，祇於「初犯」及「5 年後再犯」2 種情形，
    有其追訴條件之限制，即須於初犯經觀察、勒戒或強制戒治
    釋放後，5 年內均無施用毒品之行為，始能認其前所實施之
    觀察、勒戒或強制戒治已足遮斷毒癮，而得於5 年後再犯時
    ，再予適用初犯之規定，重行觀察、勒戒等程式。倘5 年內
    已經再犯，被依法追訴處罰，縱其第3 次（或第3 次以上）
    施用毒品之時間在初犯釋放5 年以後，即與「5 年後再犯」
    之情形有別，且因已於「5 年內再犯」，顯見其再犯率甚高
    ，原實施觀察、勒戒或強制戒治，已無法收其實效，而無5
    年戒斷期之存在，自無再經觀察、勒戒及強制戒治之必要，
    應由檢察官逕行起訴，始符新法修正之本旨。被告前於89年
    間因施用第一級毒品案件經本院以89年度毒聲字第6081號裁
    定送觀察、勒戒後認無繼續施用毒品之傾向，於89年11 月3
    日釋放出所，於同年月18日執行完畢。又於93年間因連續施
    用施用第一級、第二級毒品案件經本院以93年度訴字第1958
    號判決分別判處有期徒刑4 月、2 月，並定其應執行有期徒
    刑5 月確定，於94年1 月18日易科罰金執行完畢。被告於觀
    察、勒戒完畢釋放後，5 年內已再犯施用毒品案件，經法院
    判處罪刑確定，則其再犯本件施用毒品案件，即非屬該條例
    第20條第3 項所稱「5 年後再犯」之情形，檢察官自應依法
    追訴。從而本案事證明確，被告犯行已堪認定，自應依法論
    科。
二、核被告所為，係犯毒品危害防制條例第10條第1項、第2項之
    施用第一級毒品罪及第二級毒品罪。其於施用前後持有第一
    級毒品海洛因及持有第二級毒品甲基安非他命之低度行為，
    應分別為施用之高度行為所吸收，均不另論罪。被告所犯前
    開2 罪間，犯意各別，行為互殊，應分論併罰。被告前於95
    年間因連續施用第一級毒品案件經本院以95年度訴字第912
    號判決判處有期徒刑10月確定，並經本院以96年度聲減字第
    518 號裁定減刑為有期徒刑5 月，於96年7 月16日執行完畢
    ，有臺灣高等法院被告前案紀錄表1 份在卷可查，被告於有
    期徒刑執行完畢後5 年之內故意再犯本案最重有期徒刑以上
    之罪，應依刑法第47條第1 項之規定加重其刑。爰分別審酌
    被告前有麻藥、多次毒品前科，顯示素行不佳，有前揭臺灣
    高等法院被告前案紀錄表可參，明知毒品危害之烈，且經減
    刑之寬典而得提前出監，未思改過自新，復分別施用第一級
    、第二級毒品而再犯本案，顯然先前所受保安處分及刑之執
    行未收矯治、警惕之效，被告既無確實戒毒之決心，已難自
    拔，自應施以相當之刑罰，以期收教化之功能，兼衡其於本
    院審理時自知事證明確而坦承犯行，且其施用毒品犯行所生
    危害，主要以自戕身心健康為主，對於他人生命、身體、財
    產等法益，尚未查得重大直接危害等一切情狀，分別量處如
    主文所示之刑，並定其應執行刑，以示懲儆。
三、扣案白色粉末1 包（驗餘淨重0 點1140公克）經鑑驗後認係
    第一級毒品海洛因，有交通部民用航空局航空醫務中心毒品
    鑑驗書1 份在卷可查，是扣案之第一級毒品海洛因1 包（驗
    餘淨重0 點1140公克）為本案查獲之毒品，又被告自承上開
    毒品為其所有供己施用之物，應依毒品危害防制條例第18條
    第1 項規定諭知沒收銷燬。扣案之海洛因包裝袋1 只外包裝
    部分（最高法院96年度臺上字第5551號判決參照）為被告所
    有，供其施用海洛因使用之物，業據其供承在卷，爰依刑法
    第38條第1 項第2 款之規定併予宣告沒收。
據上論斷，應依刑事訴訟法第273條之1第 1項、第299條第1項前
段，毒品危害防制條例第10條第1項、第2項、第18條第 1項、第
23條第2項，刑法第11條前段、第47條第1項、第51條第 5款、第
38 條第1項第2款，判決如主文。
本案經檢察官楊承翰到庭執行職務。
中    華    民    國    99    年    4     月    30    日
                  刑事第三庭  法  官  王偉光
上列正本證明與原本無異。
如不服本判決，應於送達後10日內敘明上訴理由，向本院提出上
訴狀，上訴於本院第二審合議庭 (應附繕本) 。其未敘述上訴理
由者，應於上訴期間屆滿後20日內向本院補提理由書「切勿逕送
上級法院」。
                              書記官  陳宥伶
中    華    民    國    99    年    4     月    30    日
附錄本案論罪科刑法條全文：
毒品危害防制條例第十條：
施用第一級毒品者，處六月以上五年以下有期徒刑。
施用第二級毒品者，處三年以下有期徒刑。

司法院資訊處製作；財團法人民間司法改革基金會備份。
